臺灣高雄地方法院刑事判決　　　　　　　96年度訴字第1689號
公　訴　人　臺灣高雄地方法院檢察署檢察官
被　　　告　甲○○
　　　　　　　　　　（現另案於臺灣高雄監獄執行中）
上列被告因毒品危害防制條例案件，經檢察官提起公訴（96年度
毒偵字第2817號）及移送併案審理（96年度毒偵字第2897號、33
25號、2692號、2804號），嗣因被告就被訴事實為有罪之陳述，
本院經聽取當事人之意見後，改依簡式審判程序進行，判決如下
：
    主  文
甲○○施用第一級毒品，累犯，處有期徒刑壹年貳月；減為有期
徒刑柒月，扣案之海洛因壹包（含包裝袋，驗前淨重零點零伍柒
公克，驗後淨重零點零貳陸公克），沒收銷燬之。
    事  實
一、甲○○於93年間因施用毒品案件，經本院以93年度毒聲字第
    2506 號 、94年度毒聲字第284 號裁定送觀察、勒戒、令入
    戒治處所施以強制戒治後，於94年9 月16日強制戒治執行完
    畢。詎未戒除毒癮，於前開觀察、勒戒、強制戒治執行完畢
    後5 年內，基於反覆性、持續性施用第一級毒品海洛因之單
    一犯意，分別為下列施用第一級毒品海洛因之行為：(一)於95
    年11月10日下午5 時許回溯72小時內某時，(二)於96 年1月19
    日22時許，(三)於96年1 月27日22時許，(四)於96年2 月15日17
    時45分許回溯24小時內某時，(五)於96年2 月17日11 時25 分
    許回溯24小時內某時，分別於附表所示之施用地點等處所分
    別施用第一級毒品海洛因1 次。嗣分別於附表所示之查獲時
    間、地點先後為警查獲，並於附表編號2 之時間扣得海洛因
    1 小包（檢驗前淨重0.057 公克，檢驗後淨重0. 026公克）
    。
二、本案經高市政府警察局鼓山、三民第一分局報請臺灣高雄地
    方法院檢察署檢察署官偵查起訴及移送併辦。
    理  由
一、本件被告甲○○所犯係毒品危害防制條例第10條之施用第一
    級毒品罪，其係死刑、無期徒刑、最輕本刑為3 年以上有期
    徒刑以外之罪，被告於本院審理程序中就被訴事實為有罪之
    陳述，經告知被告簡式審判程序之旨，並聽取檢察官及被告
    之意見後，本院裁定進行簡式審判程序審理，合先敘明。
二、被告於上揭時、地，施用海洛因之事實，業據被告甲○○本
    院審理時坦承不諱，且被告於上開時地先後為警查獲採尿送
    驗結果，均呈嗎啡陽性反應，有高雄市立凱旋醫院95年11月
    23日、96年1 月29日藥物尿液檢驗報告各1 紙、同年3 月5
    日藥物尿液檢驗報告2 紙及正修科技大學超微量研究科技中
    心96年2 月14日檢驗報告1 紙與雄市政府鼓山分局95年度查
    獲毒品案件嫌疑人尿液代碼－姓名對照登記表、高雄市政府
    警察局保安警察大隊黎明中隊偵辦毒品危害防制條例嫌疑人
    尿液採證代碼對照表、列管毒品人口尿液檢體採集送驗紀錄
    表、毒品危害防制條例案件尿液送驗編號與真實姓名對照表
    （編號G070號）、高雄市政府警察局鼓山分局95年度查獲毒
    品案件嫌疑人尿液代碼姓名對照表（尿液編號E114號）各1
    份在卷可稽，另扣案如之白色粉末經送高雄醫學大學附設中
    和紀念醫院檢驗結果海洛因陽性反應（檢驗前淨重0.057 公
    克，檢驗後淨重0.026 公克），有該院濫用藥物成品檢驗鑑
    定書在卷可憑，足認被告之自白與事實相符，應可採信。又
    被告有事實欄所載經觀察、勒戒及強制戒治執行完畢之情，
    有卷附臺灣高等法院被告前案紀錄表1 份可按。從而，被告
    於觀察、勒戒、強制戒治執行完畢後，5 年內再犯本件施用
    毒品犯行，洵堪認定，本件事證明確，自應依法論科。
三、按海洛因為毒品危害防制條例第2 條第2 項第1 款規定之第
    一級毒品，除法律另有規定者外，不得持有、施用。核被告
    所為，係犯毒品危害防制條例第10條第1 項之施用第一級毒
    品罪。其因施用而持有海洛因之低度行為，應各為施用之高
    度行為所吸收，均不另論罪。又按行為人基於1 個意思決定
    ，而為1 行為，在刑法上評價為1 罪，而所謂「1 個意思決
    定」、「1 行為」，則係以社會上一般人合理的經驗認知為
    判斷標準。另所謂之「集合犯」是1 種具有反覆實施性質的
    構成要件類型，雖然對於法益有重覆侵害的特質，但屬於侵
    害單一法益的犯罪形態，施用毒品罪因為行為人性格上對於
    施用毒品具有倚賴性，而會反覆地實施，故可認為係集合犯
    。而施用毒品一般目的在滿足毒癮，原則上以一個滿足毒癮
    行為作為計算罪數的基準，其間的數次中斷，如果在特定空
    間和緊密時間中接續，仍可認為係接續犯1 罪。而查毒品因
    具有成癮性、濫用性（此觀乎毒品危害防制條例第2 條之規
    定自明），立法實務首重以刑事處遇方式戒斷行為人毒癮，
    若無法收其實效，始依法追訴處罰（此觀乎毒品危害防制條
    例第20條、第23條之規定自明），故若施用毒品者係基於1
    個滿足毒癮之意思決定，而為接續施用毒品之行為，應僅成
    立1 個施用毒品罪。是被告於95年11月10日、96年1 月19日
    、同年1 月27日、同年2 月15日、同年2 月17日，係持續性
    反覆施用，可認已經成癮，依上開說明，仍僅各成立施用第
    一級毒品1 罪。又經檢察官移送併辦（96年度毒偵字第2897
    、33 25 號、2692號、2804號）部分之犯罪事實與起訴部分
    ，有如前述之集合犯之實質上一罪關係，為起訴效力所及，
    本院自應併予審究。被告前於93年間因違反毒品危害防制條
    例案件，經本院以93年度訴字第1355號判處有期徒刑8 月確
    定，而於95年3 月27日執行完畢，此有臺灣高等法院被告前
    案紀錄表1 份在卷可稽，被告前受徒刑之執行完畢後，5 年
    以內故意再犯本件有期徒刑以上之罪，為累犯，應依刑法第
    47 條 第1 項之規定，加重其刑。
四、爰審酌被告前因施用毒品案件，其經執行完畢後，仍不愛惜
    機會戒除毒癮，再為本件多次犯行，顯見被告不知悔改施用
    毒品之惡習，惟念被告犯後坦承犯行，及其施用毒品係戕害
    自身身體健康，並未危及他人，犯後態度尚可等一切情狀，
    分別量處如主文所示之刑。又被告所為上開施用第一級毒品
    犯行，其犯罪時間係於96年4 月24日以前，合於中華民國96
    年罪犯減刑條例之規定，應依該條例第2 條第1 項第3 款、
    第7 條之規定，減其宣告刑。扣案之海洛因1 包（驗前淨重
    0.057 公克、驗後淨重0.026 公克），經檢驗結果確為第一
    級毒品海洛因，不問屬於犯人與否，應依毒品危害防制條例
    第18條第1 項前段規定沒收銷燬之；而毒品包裝於毒品鑑驗
    後仍包覆毒品，包裝袋上有微量毒品殘留，客觀上已與毒品
    無法析離，亦應依前揭規定併予沒收銷燬之。至於送驗耗費
    之海洛因，既已滅失不存在，自無宣告沒收銷燬之必要。
據上論結，應依刑事訴訟法第273 條之1 第1 項、第299 條第1
項前段，毒品危害防制條例第10條第1 項、第18條第1 項前段，
刑法第11條、第47條第1 項，中華民國96年罪犯減刑條例第2 條
第1 項第3 款、第7 條，判決如主文。
本案經檢察官乙○○到庭執行職務。
中　　華　　民　　國　　96　　年　　8　　月　　 6　　日
                  刑事第十五庭  法　官  文昌
以上正本證明與原本無異。
如不服本判決，應於判決送達後10日內，向本院提出上訴狀。
中　　華　　民　　國　　96　　年　　8　　月　　 6　　日
                                書記官  吳良美
附錄本件判決論罪科刑法條：
毒品危害防制條例第10條：
施用第一級毒品者，處 6 月以上 5 年以下有期徒刑。
施用第二級毒品者，處 3 年以下有期徒刑。
附表
┌─┬──────┬─────┬─────┬────────┬─────┐
│編│查獲時間、地│施用地點  │採尿送驗結│扣案物品        │偵查案號  │
│號│點          │          │果        │                │          │
├─┼──────┼─────┼─────┼────────┼─────┤
│1 │95年11月10日│不詳地點  │可待因、嗎│僅採尿，無扣押物│高雄地檢署│
│  │下午3 時許，│          │啡陽性    │                │96年毒偵字│
│  │員警前往李賢│          │          │                │第2817號  │
│  │欽之友人林頂│          │          │                │          │
│  │宜位於高雄市│          │          │                │          │
│  │鼓山區○○街│          │          │                │          │
│  │26巷37之1號 │          │          │                │          │
│  │之住處      │          │          │                │          │
│  │            │          │          │                │          │
├─┼──────┼─────┼─────┼────────┼─────┤
│2 │於96年1 月22│高雄市三民│可待因、嗎│海洛因1 小包（檢│高雄地檢署│
│  │日19時許，在│區○○○路│啡陽性    │驗前淨重0.057 公│96年毒偵字│
│  │高雄市鹽埕區│247 之14號│          │克，            │第2897號、│
│  │大為街11號旁│住處      │          │檢驗後淨重0.026 │3325號    │
│  │            │          │          │公克）          │          │
├─┼──────┼─────┼─────┼────────┼─────┤
│3 │96年1 月29日│高雄市三民│可待因、嗎│僅採尿，無扣押物│高雄地檢署│
│  │13時許，因其│區○○○路│啡陽性    │                │96年毒偵字│
│  │為列管毒品人│247 之14號│          │                │第2897號、│
│  │口，經警強制│住處      │          │                │3325號    │
│  │採尿送驗    │          │          │                │          │
├─┼──────┼─────┼─────┼────────┼─────┤
│4 │96年2 月15日│不詳處所  │可待因、嗎│僅採尿，無扣押物│高雄地檢署│
│  │16時30分許，│          │啡陽性    │                │96年毒偵字│
│  │經警在高雄市│          │          │                │第2692號、│
│  │鼓山區○○路│          │          │                │2804號    │
│  │與華安街口  │          │          │                │          │
│  │            │          │          │                │          │
├─┼──────┼─────┼─────┼────────┼─────┤
│5 │96年2 月17日│不詳處所  │可待因、嗎│僅採尿，無扣押物│高雄地檢署│
│  │11時25分許，│          │啡陽性    │                │96年毒偵字│
│  │經警在高雄市│          │          │                │第2692號、│
│  │三民區哈爾賓│          │          │                │2804號    │
│  │街118號     │          │          │                │          │
│  │            │          │          │                │          │
└─┴──────┴─────┴─────┴────────┴─────┘
